臺灣桃園地方法院刑事判決
110年度訴字第1169號
公  訴  人  臺灣桃園地方檢察署檢察官
被      告  郭富長


指定辯護人  本院公設辯護人廖彥傑
上列被告因違反毒品危害防制條例案件，經檢察官提起公訴（11
0年度偵字第26548號），本院判決如下：
    主  文
甲○○販賣第三級毒品，未遂，處有期徒刑壹年拾月。緩刑伍年，
緩刑期間付保護管束，並應向指定之政府機關、政府機構、行政
法人、社區或其他符合公益目的之機構或團體，提供貳佰肆拾小
時之義務勞務。
扣案如附表所示之物均沒收。
    事  實
一、甲○○明知4-甲基甲基卡西酮(4-methylmethcathineone、Mep
    hedrone、4-MMC，下稱4-甲基甲基卡西酮)係毒品危害防制
    條例第2條第2項第3款所列管之第三級毒品，不得非法販賣
    ，竟基於販賣第三級毒品之犯意，於民國110年7月7日凌晨1
    時37分許前某時，利用Twitter通訊軟體以暱稱「咖啡小哥
    哥」於網頁刊登「中壢人要上課了嗎」、「私訊有裝備只想
    做到最好的服務」等兜售含第三級毒品4-甲基甲基卡西酮之
    毒品咖啡包（下稱毒品咖啡包）之訊息及照片供欲購買毒品
    咖啡包之不特定人加入聯繫，以此廣告方式暗示兜售毒品咖
    啡包。適桃園市政府警察局中壢分局員警李瑞祥於109年7月
    7日凌晨1時37分許，執行網路巡邏而發現上開訊息，先以Tw
    itter通訊軟體佯裝詢問，甲○○即主動介紹，傳送「1：6 3
    送1不打槍」之訊息，指1包毒品咖啡包售價新臺幣（下同）
    600元、買3包送1包，又傳送「16」、「/7200」等訊息，指
    16包售價7,200元，欲販賣毒品咖啡包予員警李瑞祥，雙方
    遂議定以7,200元之價格交易毒品咖啡包16包，嗣甲○○改以W
    ECHAT微信通訊軟體暱稱「長」帳號，與員警李瑞祥之暱稱
    「無糖綠」帳號聯繫，約定於110年7月8日凌晨0時20分許，
    在桃園市○○區○○路0000號前進行交易。嗣甲○○騎乘車牌號碼00
    0-0000號普通重型機車依約定時間到場後，因原約定地點人
    潮較多，又與到場之喬裝員警潘張玉辰改約在桃園市○○區○○
    路00號前交易，甲○○自其上開機車置物箱內取出毒品咖啡包
    16包交付喬裝員警潘張玉辰後，喬裝員警潘張玉辰隨即表明
    身分並通知埋伏員警逮捕甲○○，當場並扣得IPHONE SE手機1
    支（含門號0000000000之SIM卡1張）、毒品咖啡包16包（含
    袋總毛重66.8389公克）等物，始悉上情。
二、案經桃園市政府警察局中壢分局報告臺灣桃園地方檢察署檢
    察官偵查後起訴。
    理  由
一、證據能力部分：
  ㈠按被告以外之人於審判外之言詞或書面陳述，除法律有規定
    者外，不得作為證據，刑事訴訟法第159條第1項固有明文；
    惟被告以外之人於審判外之陳述，雖不符同法第159條之1至
    之4規定，而經當事人於審判程序同意作為證據，法院審酌
    該言詞陳述或書面陳述作成時之情況，認為適當者，亦得為
    證據；當事人、代理人或辯護人於法院調查證據時，知有第
    159條第1項不得為證據之情形，而未於言詞辯論終結前聲明
    異議者，視為有前項之同意，同法第159條之5亦定有明文。
    本件公訴人、被告甲○○及其辯護人於本院準備程序時均同意
    本院所引用之供述證據有證據能力（見本院卷第35頁），且
    於本院言詞辯論終結前均未聲明異議，經審酌本院所引用之
    供述資料作成時之情況，核無違法取證或其他瑕疵，認為以
    之作為證據為適當，均得做為證據。
  ㈡至於本判決所引用之非供述證據部分，與本案均有關連性，
    亦無證據證明係實施刑事訴訟程序之公務員以不法方式所取
    得，依刑事訴訟法第158條之4規定反面解釋，亦具證據能力
    。
二、認定犯罪事實之證據及理由：
  ㈠上開犯罪事實，業據被告甲○○迭於警詢、偵訊及本院審理中
    均坦承不諱，並有警員李瑞祥、潘張玉辰於110年7月8日製
    作之職務報告、桃園市政府警察局中壢分局扣押筆錄、扣押
    物品收據、扣押物品目錄表、桃園市政府警察局中壢分局真
    實姓名與尿液、毒品編號對照表、檢體監管紀錄表、桃園市
    政府警察局扣案毒品送驗紀錄表、被告與警方對話紀錄翻拍
    照片、刑案現場照片在卷可稽（見偵卷第51至69頁、第85至
    109頁），而扣案之毒品咖啡包16包，經鑑定含有第三級毒
    品4-甲基甲基卡西酮成分，此有臺北榮民總醫院110年8月4
    日北榮毒鑑字第C0000000號、第C0000000-Q號鑑定書在卷可
    考（見偵卷第151至153頁），足認被告前開任意性之自白，
    核與上揭事實相符，洵堪採信。
  ㈡按販賣毒品之行為，本無一定之公定價格，是其各次買賣之
    價格，當亦各有差異，或因供需雙方資力、關係深淺、需求
    數量、貨源充裕與否、販賣者對於資金之需求如何即殷切與
    否，以及政府查緝之態度等，進而為各種不同之風險評估，
    繼為機動性之調整，是其價格標準，自非一成不變，然其所
    圖利益之非法販賣行為目的，並無二致。又毒品之非法交易
    ，向為政府查禁森嚴且重罰不寬貸，為一般民眾普遍所認知
    ，衡諸常情，倘非有利可圖，殊無甘冒重刑、自陷囹圄而任
    意將自身已取得之毒品，以原來取得之價、量讓與他人，令
    自己處於遭重罰高度風險之理，從而，舉凡其有償交易，除
    足反證其確另基於某種非圖利本意之關係外，尚無從僅因無
    法查悉其買進、賣出之差價，而諉無營利之意思，或阻卻販
    賣犯行之追訴。查被告於偵查中供稱：我在大溪附近跟1位
    叫「逸庭」（音譯）的人以每包150元之價格，買了50包毒
    品咖啡包等語（見偵卷第116頁），而本案被告係以每包450
    元（算式：7,200元÷16包）之價格售出，顯見被告確有從中
    賺取差價以營利之意圖及事實，灼然甚明。㈢
  ㈢從而，本案被告販賣第三級毒品未遂之犯行，事證明確，應
    予依法論罪科刑。
三、論罪科刑：
  ㈠按4-甲基甲基卡西酮為毒品危害防制條例所定之第三級毒品
    ，依法不得販賣。復按刑事偵查技術上所謂之「釣魚偵查」
    ，係指對於原已犯罪或具有犯罪故意之人，以設計引誘之方
    式，使其暴露犯罪事證，而加以逮捕或偵辦而言，此純屬偵
    查犯罪技巧之範疇，並未違反憲法對於基本人權之保障，且
    於公共利益之維護有其必要性存在，故依「釣魚」方式所蒐
    集之證據資料，原則上非無證據能力。又於此情形，因毒品
    購買者為辦案佯稱購買，而將販賣者誘出以求人贓俱獲，因
    其無實際買受之真意，且在警察監視之下伺機逮捕，事實上
    亦不能真正完成買賣，則該次行為，僅能論以販賣未遂（最
    高法院100年度台上字第4498號判決意旨參照）。查被告利
    用Twitter通訊軟體以文字訊息散布販賣含第三級毒品之毒
    品咖啡包之訊息後，與員警約定以7,200元之價格交易毒品
    咖啡包16包，是被告已具販賣第三級毒品之犯意，經警方虛
    予迎合佯裝為買家與其聯繫，約定交易毒品之數量、價格及
    地點後，由被告依約攜帶上開毒品咖啡包至系爭交易地點，
    並向佯裝毒品買家之員警交付附表編號1所示之毒品咖啡包
    ，在場員警即予以逮捕，揆諸上開說明，被告已著手實施本
    件販賣毒品行為，惟事實上不能完成犯行，是核被告所為，
    係犯毒品危害防制條例第4條第6項、第3項之販賣第三級毒
    品未遂罪。其因販賣而持有本案第三級毒品之低度行為，應
    為販賣之高度所吸收，不另論罪。
  ㈡被告雖已著手販賣第三級毒品行為，惟如前所述，因佯裝買
    家之員警實無購買毒品真意，事實上不能真正完成買賣毒品
    行為，是被告犯罪尚屬未遂，應依刑法第25條第2項規定，
    減輕其刑。又被告於警詢、偵查及本院準備程序、審理時均
    坦承上開販賣第三級毒品未遂之犯行，其於偵、審既均自白
    犯行，應依毒品危害防制條例第17條第2項規定減輕其刑，
    並依刑法第70條規定遞減之。
  ㈢爰審酌被告於案發時正值青年，不思以正途獲取所需，明知
    毒品危害身心甚鉅，且一經成癮，甚且影響社會治安，危害
    深遠，竟無視政府制定毒品危害防制條例杜絕毒品犯罪之禁
    令，恣意販賣第三級毒品欲藉以牟利，將助長施用毒品行為
    更形猖獗，致使施用毒品者沈迷於毒癮而無法自拔，直接戕
    害國民身心健康，間接危害社會、國家，所為實無足取；惟
    念其於本案之前並無犯罪紀錄，有臺灣高等法院被告前案紀
    錄表在卷可佐，又於偵、審均坦承犯行，本件毒品尚未賣出
    即遭查獲，並未造成實害，兼衡其販賣之毒品種類、數量及
    其犯罪動機、目的、手段，及其於警詢中自述高中肄業之智
    識程度、無業、家庭經濟狀況勉持（見偵卷第21頁）等一切
    情狀，量處如主文所示之刑。
  ㈣附條件緩刑之諭知：
  ⒈按緩刑係附隨於有罪判決的非機構式之刑事處遇，其主要目
    的在達成受有罪判決之人，在社會中重新社會化之人格重建
    功能。再者，緩刑制度首重再犯罪的預防，唯有對受判決人
    本身有充分瞭解，例如依其過去生涯，可知犯罪行為人所曾
    接受的教育，從犯罪的狀態瞭解行為人的行為動機、目的，
    從犯罪後態度推知行為人對其行為的看法，從生活狀況與環
    境推測其將來的發展等，才能判斷其在緩刑期間，與之後的
    生活中是否會再犯罪。亦即藉由前述各種因素對犯罪行為人
    為整體評價，作為法院判斷該行為人是否適宜被宣告緩刑，
    以及進一步依據個案情況決定緩刑期間，及所應採取的積極
    協助措施，並將之作為緩刑宣告的負擔或條件（最高法院10
    1年度台上字第5586號判決意旨參照）。
  ⒉查被告前未曾受任何有期徒刑以上刑之宣告，此有臺灣高等
    法院被告前案紀錄表附卷可憑，本院審酌被告犯後業已於警
    詢、偵訊及本院審理時均坦承犯行，犯後態度良好，顯有悔
    意，及姑念被告並無曾受任何有期徒刑以上刑之宣告之前科
    紀錄，認被告經此偵審及科刑教訓，自當知所惕勉而無再犯
    之虞，本院綜核各情認上開有期徒刑之宣告，已足策其自新
    ，其所宣告之刑，以暫不執行為適當，併依法諭知緩刑5年
    ，以啟向上。
  ⒊又第三級毒品於我國青少年間之濫用情形，日益嚴重，顯已
    成為我國毒品犯罪之嚴重隱憂，縱然本院審酌上情，對被告
    依本案個案之情形而為緩刑之諭知，但為促使被告日後更加
    注意行為規範，勿再度犯罪，造成社會秩序危害，認應課予
    一定條件之緩刑負擔，期能從中記取教訓，爰依刑法第74條
    第2項第5款規定，命被告應依執行檢察官命令，向指定之政
    府機關、政府機構、行政法人、社區或其他符合公益目的之
    機構或團體提供240小時之義務勞務，並依刑法第93條第1項
    第2款規定，諭知被告應於緩刑期間付保護管束，以觀後效
    ，並促其於緩刑期間徹底悔過。另被告上揭所應履行之義務
    ，乃緩刑宣告附帶條件，依刑法第75條之1第1項第4款之規
    定，若違反上開負擔情節重大，足認原宣告之緩刑難收其預
    期效果，而有執行刑罰之必要者，得撤銷緩刑之宣告，希被
    告嚴格遵守規範，切勿自誤，附此說明。
四、沒收部分：
  ㈠按違禁物，不問屬於犯罪行為人與否，沒收之，刑法第38條
    第1項定有明文。又毒品危害防制條例第18條第1項後段規定
    查獲之第三、四級毒品，無正當理由而擅自持有者，沒入銷
    燬之；此應沒入銷燬之毒品，專指查獲施用或持有（未成罪
    ）之第三、四級毒品而言；倘屬同條例相關法條明文規定處
    罰之犯罪行為，即非該條項應依行政程序沒入銷燬之範圍；
    再同條例對於查獲之製造、運輸、販賣、意圖販賣而持有、
    以非法方法使人施用、引誘他人施用及轉讓、持有一定數量
    以上第三、四級毒品之沒收，並無特別規定，如其行為已構
    成犯罪，則該毒品即屬不受法律保護之違禁物，應回歸刑法
    之適用（最高法院98年度台上字第2889號、99年度台上字第
    2733號判決意旨參照）。查扣案如附表編號1所示之毒品咖
    啡包16包，經鑑驗結果，檢出第三級毒品4-甲基甲基卡西銅
    成分，有有臺北榮民總醫院110年8月4日北榮毒鑑字第C0000
    000號、第C0000000-Q號鑑定書在卷可考（見偵卷第151至15
    3頁），此為被告販賣第三級毒品未遂而查獲之第三級毒品
    ，屬違禁物，揆諸上開說明，應依刑法第38條第1項規定宣
    告沒收。又包裹上開毒品之包裝袋，袋上仍會殘留微量毒品
    而無法將之完全析離，是就該包裝袋，亦應依法併宣告沒收
    。至鑑驗用罄之毒品既已滅失不復存在，爰不另為沒收之諭
    知。此外，本案被告未及賣出毒品即遭查獲，尚無販賣所得
    財物，自無從諭知沒收犯罪所得財物。
  ㈡次按犯本法第4條至第9條、第12條、第13條或第14條第1項、
    第2項之罪者，其供犯罪所用之物，不問屬於犯罪行為人與
    否，均沒收之，毒品危害防制條例第19條第1項定有明文。
    扣案如附表編號2所示之手機1支（含SIM卡），為被告所有
    ，並持之用以販賣本案毒品咖啡包之聯絡工具，業經被告陳
    明在卷（本院卷第54頁），爰依上揭規定諭知沒收。
據上論斷，應依刑事訴訟法第299 條第1 項前段，判決如主文。
本案經檢察官乙○○提起公訴，檢察官范玟茵到庭執行職務。
中　　華　　民　　國　　111 　年　　2 　　月　　25　　日
            刑事第十四庭  審判長  法　官　    江德民
　　　　　　　　　
　　　　　　　　　                法  官      吳天明
　　　　　　　　　 
　　　　　　　　　                法  官      劉得為
以上正本證明與原本無異。
如不服本判決應於收受判決後20日內向本院提出上訴書狀，並應
敘述具體理由。其未敘述上訴理由者，應於上訴期間屆滿後20日
內向本院補提理由書(均須按他造當事人之人數附繕本)「切勿逕
送上級法院」。 
　　　　　　　　　　　　　　　    書記官　　　林思妤
中　　華　　民　　國　　111 　年　　2 　　月　　25　　日
附表：
編號 物品名稱 數量 鑑定結果/備註  1 毒品咖啡包 16包 本案交易之毒品咖啡包，外觀為UNDER ARMOUR品牌圖樣白色包裝袋，內含橘黃色粉末，經檢驗含第三級毒品4-甲基甲基卡西銅（4-methylmethcathinone 、Mephedrone、4-MMC ）成分。毛重66.8389公克，淨重53.5903公克，取樣量0.6209公克，純度6.36％，純質淨重3.4083公克。（見臺北榮民總醫院110年8月4日北榮毒鑑字第C0000000號、第C0000000-Q號鑑定書，偵卷第151至153頁）  2 IPHONE SE手機（含SIM卡） 1支 為被告甲○○所有，與本案喬裝員警聯繫交易所用。（IMEI：000000000000000、門號：0000000000） 
所犯法條：
毒品危害防制條例第4條
製造、運輸、販賣第一級毒品者，處死刑或無期徒刑；處無期徒
刑者，得併科新臺幣3千萬元以下罰金。
製造、運輸、販賣第二級毒品者，處無期徒刑或10年以上有期徒
刑，得併科新臺幣1千5百萬元以下罰金。
製造、運輸、販賣第三級毒品者，處7年以上有期徒刑，得併科
新臺幣1千萬元以下罰金。
製造、運輸、販賣第四級毒品者，處5年以上12年以下有期徒刑
，得併科新臺幣5百萬元以下罰金。
製造、運輸、販賣專供製造或施用毒品之器具者，處1年以上7年
以下有期徒刑，得併科新臺幣1百50萬元以下罰金。
前五項之未遂犯罰之。